【裁判字號】    97,勞訴,77
【裁判日期】    980415
【裁判案由】    確認僱傭關係存在等
【裁判全文】
臺灣臺中地方法院民事判決              97年度勞訴字第77號
原      告  乙○○
訴訟代理人  曾錦源律師
被      告  大眾商業銀行股份有限公司
                        、11.
法定代理人  甲○○
訴訟代理人  莊惠萍律師
            張育華律師
            榆政律師
上列當事人間請求確認僱傭關係存在等事件，經於民國95年3月1
1日言詞辯論終結，本院判決如下：
    主    文
原告之訴駁回。
訴訟費用由原告負擔。
    事實及理由
壹、原告方面：
  一、聲明：確認原告與被告間之僱傭關係存在，被告應自民國
      97年7月19日起至原告復職前一日止，於每月15日給付原
      告新台幣（下同）69,296元，暨自每月16日起至清償日止
      ，按年息5%計算之利息。
  二、陳述：
      （一）原告自民國81年5月1日起即受雇於被告，詎於97年
            6月間接獲被告通知，略謂：原告對所擔任之工作
            確不能勝任，而依勞動基準法第1l條第5款及被告
            員工工作規則第14條第5款規定，發給945,151元之
            資遣費，並自97年7月19日起終止雙方間之勞動契
            約。
      （二）原告為被告創行之首批行員，服務年資超過16年，
            工作能力及工作熱忱從未稍減，豈有可能在此時出
            現「對於所擔任之工作確不能勝任」之情形？（除
            最近一年外，幾乎年年考績甲等；獲頒96年度績優
            資深員工金質紀念獎章一座；有金融業相關證照11
            張，位列被告行員5名之內），實係被告在一年內
            將原告調動六次新職務，且因被告改用印度電腦軟
            體導致原告之工作量大增，並要原告撰寫工作報告
            ，致使原告無法面對新職及入眠，原告當然難有工
            作績效，況原告工作上之筆誤瑕疵，訂正後即無影
            響客戶之權益及被告銀行之商譽，且部分匯款更是
            依主管丙○○之指示辦理。是被告解雇原告實無理
            由，所稱「自97年7月19日起終止雙方勞動契約」
            ，依法不能生效，又被告違背所自定之員工工作規
            則第67條，未經「人評會」審議即將原告資遣，程
            序明顯違法。兩造間之僱傭關係仍應繼續存在。
      （三）原告遭被告非法解僱而行離職，被告雖欲給付原告
            資遣費，但原告拒絕受領，被告於97年4月間通知
            原告終止僱傭關係後，原告於97年7月即行提起本
            件訴訟，應認被告已有預示拒絕原告提供勞務之情
            事。原告既已將準備給付之事情通知被告，而被告
            拒絕受領而陷於受領遲延，自應負遲延之責，參照
            最高法院89年度台上字第1405號判決，原告無須補
            服勞務，仍得依民法第487條規定請求被告給付報
            酬。
      （四）被告通知原告終止僱傭關係前，原係於每月15日給
            付原告月薪約69,296元。為此爰訴請確認兩造間之
            僱傭關係仍屬存在，另被告應自97年7月19日起至
            原告復職前一日止，於每月15日給付原告69,296
            元，暨自每月16日起至清償日止，按週年利率5%計
            算之利息。
貳、被告方面：
  一、聲明：原告之訴駁回。
  二、陳述：
      （一）原告前自81年5月1日起受雇於被告，被告嗣以原告
            不能勝任工作為由，於97年6月19日發函通知自97
            年7 月19日起終止雙方間之勞動契約而資遣原告。
      （二）原告確實有不能勝任工作的情形：
            (1)、原告初任職時為7職等，86年5月1日晉升為9職
                等，截至被告發函終止僱傭關係之97年6月19
                時，仍為9職等，計有11年之期間，職等未獲
                調整，蓋因原告工作表現上不斷發生疏失且態
                度不佳，各部門主管顧念其為資深員工，乃未
                在年度考績上給予極端負面之評價，但均因其
                表現不佳而向上級反應，並建議將原告調任其
                他部門，是被告之所以有多次調任其他部門之
                原因於此。
            (2)、原告自96年5月10日起係於被告所屬存匯作業
                服務部工作，擔任匯入匯款經辦：被告抽查原
                告負責作業之工作內容，僅僅抽查4天即發現
                有高達23筆之錯誤入帳之事實，足見原告作業
                錯誤頻率過高。被告乃於96年9月3日再為原告
                之職務調動，將「隔日託收、會計、匯出匯款
                」等較為單純之工作交由原告處理。詎出錯狀
                況更為嚴重（包括託收票背面存款人託收帳號
                錯誤，及票據到期日輸入錯誤）。再經主管約
                談原告，並又縮減原告之工作範圍為「會計（
                含傳票整理)、匯出匯款經辦」，然原告仍不
                斷發生錯誤。被告再於97年1月21日將最基本
                之工作交由原告負責，內容為每日業務中無急
                迫時效之公用事業費經辦、會計（含傳票整理
                ）及協助剔退登打作業（每日大約10筆）。但
                原告仍多次發生剔退登打錯誤、或科目代碼及
                金額輸錯誤。被告再於97年5月22日調動原告
                協助辦理收託業務，惟原告仍無法勝任該份工
                作而一再出錯。
            (3)、其他部門主管因均瞭解原告之工作情況之出錯
                機率過於頻繁，而均不願接受原告調任至所屬
                部門，被告考量前已一再給予原告改進之機會
                ，並調動安排至其他適合之職位，但原告均未
                改正其工作態度而致無法勝任工作。原告長期
                作業疏失，不斷造成工作內容錯誤，雖經職務
                調整仍無法改善其作業錯誤之情況，足見原告
                顯已怠忽其工作，核與最高法院92年台上字第
                353號、86台上字第688號、86台上字第82號民
                事判決意旨所稱之「主觀上能為而不為，可以
                做而無意做」之情況相當，原告顯已符合勞動
                基準法所稱之不能勝任工作之要件，被告不得
                已只好依勞動基準法第11條第5款規定終止勞
                動契約，並給予資遣費。
      （三）原告在職之薪資，97年6月實際領取之金額為69,00
            0元，並非原告所主張之69,296元，且該69,000元
            又可細分為：薪資59,000元、交通費3,200元、午
            餐費1,800元及信託獎助金5,000元，其中之信託獎
            助金並非原告因工作所可獲取，核非勞動基準法第
            2條第3款所規定之工資範圍。
      （四）原告於97年6月19日接獲被告終止勞動契約之通知
            後，旋於翌日（6月20日）即填具離職人員移交清
            單，且自97年6月20日起即未再行到職，其實無勞
            務之提出，非補服勞務，不得請求工資。且被告
            所定之員工工作規則第14條即規定員工對於所擔任
            之工作確不能勝任時，得經預告終止勞動契約。並
            無須交由人事評議委員會審議之程序規定，至員工
            工作規則第67條所規定人事評議委員會審議事項，
            僅係員工之考核、獎懲及升遷，並不包括終止勞動
            契約事項。
、法院得心證之理由：
  一、程序方面：
      （一）按訴狀送達後，原告不得將原訴變更或追加他訴，
            但一經被告同意者，二請求之基礎事實同一者。三
            擴張或減縮應受判決事項之聲明者，不在此限；又
            被告於訴之變更或追加無異議，而為本案之言詞辯
            論者，視為同意變更或追加。民事訴訟法第255條
            第1項第1、2、3款及第2項定有明文。本件原告起
            訴時，原先位聲明請求：確認原告與被告間之僱傭
            關係存在；另備位聲明請求：被告應給付原告292,
            408元及自97年7月19日起至清償日止，按週年利率
            5%計算之利息，另願供擔保請准宣告假執行。嗣於
            97年7月17日追加先位聲明為：確認原告與被告間
            之僱傭關係存在，被告應自97年7月19日起至原告
            復職前一日止，於每月15日給付原告69,296元，暨
            自每月16日起至清償日止，按年息5%計算之利息；
            另追加備位聲明為：被告應給付原告1,237,559元
            及自97年7月19日起至至清償日止，按週年利率5%
            計算之利息。繼又於97年7月30日具狀撤回備位聲
            明，而僅聲明：確認原告與被告間之僱傭關係存在
            ，被告應自97年7月19日起至原告復職前一日止，
            於每月15日給付原告69,296元，暨自每月16日起至
            清償日止，按年息5%計算之利息。核先敘明。
      （二）次按，確認法律關係之訴，非原告有即受確認判決
            之法律上利益者，不得提起之，民事訴訟法第247
            條第1項前段定有明文。所謂即受確認判決之法律
            上利益，係指因法律關係之存在與否不明確，致原
            告主觀上認為其在法律上之地位有不安之狀態存在
            ，且此種不安之狀態，能以確認判決將之除去者而
            言。查本件原告主張其與被告間之僱傭關係存在，
            因為被告所否認，足認兩造間之僱傭關係存否並不
            明確，致原告在私法上之地位有受侵害之不安狀態
            存在，且此不安狀態得以確認判決除去之，故原告
            訴請確認僱傭關係存在，有即受確認判決之法律上
            利益。
  二、實體方面：
      （一）原告主張其自81年5月1日起受雇於被告，被告嗣於
            97年6月18日以原告對所擔任之工作不能勝任為由
            ，而依勞動基準法第1l條第5款及員工工作規則第1
            4條第5款規定，通知原告自97年7月19日起終止雙
            方間之勞動契約等情，為兩造所不爭執，信屬實在
            。
      （二）爰就本件爭點：原告有無對所擔任之工作確不能勝
            任之情事？被告所為終止兩造間之勞動契約是否合
            法？分述如下：
            (1)、按勞動基準法第11條第5款規定之勞工對於所
                擔任之工作「確不能勝任工作」一節，非但指
                能力上不能完成工作，即怠忽所擔任之工作，
                致不能完成，或違反勞工應忠誠履行勞務給付
                之義務亦屬之。又同款所謂不能勝任工作，不
                僅指勞工在客觀上之學識、品行、能力、身心
                狀況不能勝任工作者而言，即勞工主觀上能為
                而不為，可以做而無意做，違反勞工應忠誠履
                行勞務給付之義務者亦屬之。
            (2)、經查，依被告所提出被證１所示之原告職務變
                動內容觀之：
                、原告自96年5月10日起，先於被告所屬「
                、被告乃將原告自96年9月3日起，改派擔任
                、被告乃於97年12月5日再次調動原告之工
            (3)、原告雖主張上開工作上之錯誤，係依主管丙○
                ○之指示辦理，且因被告短期調動原告職務所
                致，均屬不可歸責於原告之事由等語，並聲請
                傳訊證人丙○○為證。惟查：
                、依被告所提出被證１所示之原告職務分別
                、次查，證人丙○○經本院通知，雖以書面
            (4)、按金融機關之主要業務即為資金之流動處理，
                各筆款項之收支及匯兌正確與否，攸關客戶之
                權益甚鉅，本不容不依標準作業流程而致常態
                性出錯。本院參諸上開各情，認原告確有被告
                所抗辯之常態性作業失誤情事，雖經被告多次
                予以合理之職務調整，仍未改正。原告既屬擁
                有多張金融證照，復久任銀行職務而擔任襄理
                職階之資深行員，對於各該項工作理應能駕輕
                就熟並且勝任，然其卻有上述常態性之作業失
                誤情事，客觀上足認原告之學識、品行、能力
                及身心狀況，本可完成各該項工作，然其卻無
                正當理由而致不能完成，自屬主觀上「能為」
                而「不為」，核與勞動基準法第11條第5款所
                定「確不能勝任工作」要件該當。
            (5)、原告雖另主張被告違背「員工工作規則」第六
                十七條規定，未經「人事評議委員會」審議即
                行資遣原告，解僱程序違法云云。然查：卷附
                之被告銀行「員工工作規則」目錄分為「第一
                章總則（頁次1）、第二章僱用及解僱（頁次2
                ）、第三章... 第六章考核及獎懲（頁次23）
                、第七章升遷及輪調（頁29）... 」。其中第
                十四條（資遣事項）編列於第6頁，屬「第二
                章僱用及解僱」之編章範圍；而第六十七條（
                人評會）則編列於第28頁，屬「第六章考核及
                獎懲」之編章範圍。有關員工資遣事項，既係
                規定於「第二章僱用及解僱」之內，而非規定
                於「第六章考核及獎懲」，而第六十七條（人
                評會）復係編列於「第六章考核及獎懲」而非
                編列於「第二章僱用及解僱」或「第一章總則
                」之內；況第六十七條所定人評會之審議事項
                中，又無「資遣」、「解僱」之項目明文。是
                原告主張依「員工工作規則」第六十七條規定
                ，被告須先經「人事評議委員會」之審議始得
                資遣原告一節，亦非有理。至原告所另提出之
                臺灣臺北地方法院94年度重勞訴字第2號、臺
                灣高等法院94年度重勞上字第3號民事判決所
                示之勞動關係，與本案並不相同，自無從援引
                為本件判決之依據而拘束本院。
肆、綜上所述，原告既有勞動基準法第11條第5款所定「勞工對
    於所擔任之工作確不能勝任」之情事，則被告據以終止兩造
    間之勞動契約關係，核屬有據。從而，原告提起本訴，請求
    判決確認兩造間之僱傭關係存在，並為被告應自97年7月19
    日起至其復職前一日止，於每月15日給付69,296元，暨自每
    月16日起至清償日止，按年息5%計算之利息之主張，為無理
    由，其訴應予駁回。
伍、本件事證已臻明確，兩造其餘攻擊防禦方法及舉證，核與判
    決結果無影響，爰不逐一論述，併予敘明。
陸、據上論結，原告之訴為無理由，依民事訴訟法第78條，判決
    如主文。
中    華    民    國    98    年    4     月    15    日
                    勞工法庭    法   官  林宗成
上正本係照原本作成。
如對本判決上訴，須於判決送達後20日內向本院提出上訴狀。
中    華    民    國    98    年    4     月    15    日
                                書記官


司法院資訊處製作；財團法人民間司法改革基金會備份。
